【裁判字號】    89,交上易,138
【裁判日期】    890202
【裁判案由】    過失傷害
【裁判全文】
臺灣高等法院刑事判決                          八十九年度交上易字第一三八號
    上  訴  人
    即  被  告    乙○○
    選任辯護人    吳美惠
右上訴人即被告因過失傷害案件，不服臺灣板橋地方法院八十九年度交易字第二八號
，中華民國八十九年二月二日第一審判決（起訴案號：臺灣板橋地方法院檢察署八十
八年度偵字第二三九三一號）提起上訴，本院判決如左：
    主  文
上訴駁回。
    事  實
一、乙○○於民國八十八年六月十四日上午七時許，駕駛牌照號碼Ｌ四─二六四三號
    自用小客車（以下稱「許車」），沿臺北縣五股鄉○○路，由五股往林口方向行
    駛，途經壟鉤路十五號往林口方向一百公尺前轉彎之陡上坡段，原應注意兩車併
    行之間隔，並隨時採取必要之安全措施，且超車應與前車左側保持半公尺以上之
    間隔，而當時為陰天之上午，該路段視距良好，為乾燥、平坦、無缺陷、無障礙
    物之柏油路面，乙○○之意識清楚，所駕車輛之機件亦正常，並無不能注意之情
    事，竟疏未保持安全間隔，亦未採取必要之安全措施，即貿然超越同向行駛於其
    右前方、由甲○○所騎乘牌照號碼ＲＧＤ─九００號輕型機車（以下稱「林車」
    ），致林車左前端遭許車右後側擦撞，失控跌落路側水溝旁，甲○○受有頭部外
    傷併顱內出血、鎖骨骨折及血胸等傷害。
二、案經甲○○訴由臺北縣警察局蘆洲分局報請臺灣板橋地方法院檢察署檢察官偵查
    起訴。
    理  由
一、訊據被告乙○○，固供承於右揭時、地駕車與告訴人甲○○之機車碰撞，告訴人
    倒地受傷等事實不諱，惟矢口否認有何過失傷害之犯行，辯稱：（一）彼時尚有
    二輛汽車連貫於前，伊不可能超車，乃未領考駕駛執照、亦未佩戴安全帽之告訴
    人騎車撞上伊小客車右後保險桿；（二）告訴人跌倒之際，現場並無其他目擊證
    人，伊見狀本於救人心切，遂央求隨後路過之葉獻和協助將告訴人送醫，原審傳
    訊之二名證人，並未目睹事發經過，且彼二證人住於同村，證言不實；（三）警
    製道路交通事故調查報告表失真，不應採為證據云云。
二、經查，右揭事實，迭據告訴人指訴綦詳，核與證人葉獻和及李世姚二人歷次所證
    述之情節相符，並有道路交通事故調查報告表及診斷證明書各一紙、現場及車損
    照片四幀在卷可稽。參以被告於原審審理時，就目擊證人葉獻和及李世姚二人所
    證稱肇事當時係前行之林車遭自後超越之許車由右後側擦撞倒地之證述，亦表示
    「其他經過沒有錯」（原審卷第二一頁反面），及自承：「（你看到告訴人時，
    她在那裡？）她有在我前面，：：最後是我。：：撞擊前，我看到她的機車約在
    五十公尺左右，我看到她騎很慢，她與我同向。：：我聽到撞擊聲才煞車，：：
    （你超車時有無注意二車距離多少？）我注意不到，因為該處是上坡且有轉彎，
    我沒辦法注意到，我是開三、四十公里，一直往上走。」等語，堪信證人之證詞
    與事實相符而足採據。另本院經將本件肇事責任送請臺灣省臺北縣區車輛行車事
    故鑑定委員會鑑定及臺灣省車輛行車事故覆議鑑定委員會覆議，結果亦均認被告
    駕車行經無標線狹路、彎道、上坡路段，超速行駛且超越時未保持安全間隔，擦
    撞前行機車，為肇事原因，有各該委員會八十九年六月十三日北鑑字第八九四四
    六號鑑定意見書及八十九年九月十一日府覆議字第八九一四０九號鑑定委員會函
    各一紙附卷可佐。足徵本件肇事係因被告超車時疏未注意保持安全間隔，並採取
    必要之安全措施所致。至告訴人彼時是否考領駕駛執照，及有無佩戴安全帽，要
    與被告過失責任之成立無涉。被告上開所辯各節，均無非事後卸責之詞，不足採
    信。
三、按汽車行駛時，駕駛人應注意車前狀況及兩車併行之間隔，並隨時採取必要之安
    全措施，於超車時應與前車左側保持半公尺以上之間隔超過，道路交通安全規則
    第九十四條第三項及第一百零一條第五款後段，分別定有明文。被告駕駛汽車，
    自應注意遵守前開規定，而本件事故發生時為陰天之上午，該路段視距良好，為
    乾燥、平坦、無缺陷、無障礙物之柏油路面，亦為道路交通事故調查報告表所明
    載，被告自承其意識清楚，所駕車輛機件正常，並無不能注意之情形，竟疏未注
    意保持安全間隔並採取必要之安全措施，即貿然超車肇事，其就本件事故之發生
    ，應負過失責任，殆無疑義。且被告之過失行為與告訴人所受之傷害間，復有相
    當之因果關係。本件事證明確，被告之犯行洵堪認定。
四、核被告乙○○所為，係犯刑法第二百八十四條第一項前段之過失傷害罪。原審依
    此認定，審酌被告之素行、過失程度、告訴人所受傷害及被告之犯後態度等一切
    情狀，援刑事訴訟法第二百九十九條第一項前段、刑法第二百八十四條第一項前
    段、第四十一條、罰金罰鍰提高標準條例第一條前段、第二條等規定，量處被告
    有期徒刑三月，並諭知如易科罰金之折算標準為以三百元折算一日，核其認事、
    用法及量刑，均無違誤，應予維持。
五、被告仍執前詞提起上訴，以證人係住於同村，憑空臆測證言應有偏頗，顯無理由
    ，應予駁回。
據上論斷，應依刑事訴訟法第三百六十八條，判決如主文。
本案經檢察官錢漢良到庭執行職務
中    華    民    國      八十九      年      十一    月      二十一    日
                              臺灣高等法院刑事第六庭
                                  審判長法  官  陳  春  秋
                                        法  官  高  明  哲
                                        法  官  王  麗  莉
右正本證明與原本無異。
不得上訴。
                                        書記官  胡      儀
中    華    民    國      八十九      年       十一   月      二十七    日
附錄：本案論罪科刑法條全文


司法院資訊處製作；財團法人民間司法改革基金會備份。
